臺灣嘉義地方法院民事裁定
111年度小上字第29號 
上  訴  人  黃平和  

被上訴人    金財神大樓管理委員會

法定代理人  周鈺青  
上列當事人間請求給付管理費事件，上訴人對於民國111年8月4
日本院嘉義簡易庭110年度嘉小字第904號第一審小額民事判決提
起上訴，本院裁定如下：
    主  文
上訴駁回。
第二審訴訟費用新臺幣1,500元由上訴人負擔。         
    理  由
一、上訴意旨略以：
㈠、金財神大樓於民國98、100、108、109年歷次區分所有權人大
    會會議（下稱區權人會議）雖有決議一樓原住戶須比照住宅
    部分每坪繳納新臺幣（下同）30元管理費，卻始終未執行寄
    發繳費通知單給包括上訴人在內之一樓所有權人，上訴人於
    109年12月31日前從未收到被上訴人之繳費通知單，何有遲
    延債務與遲延利息及追溯5年管理費之問題。
㈡、被上訴人歷年決議皆未執行係因認為一樓原住戶管理委員會
    （下稱一樓原住戶管委會）是自行管理，被上訴人於108年8
    月17日第二次臨時會議中稱「因一樓屬原住戶自行管理，後
    續經費來源如何處理？」以及109年12月29日會議決議「同
    意自110年1月1日起開始徵收一樓管理費」，由此可知被上
    訴人於109年12月29日會議決議開始徵收一樓管理費前，乃
    長期默許包含上訴人在內之一樓原住戶自行管理而無須向被
    上訴人繳納管理費，故被上訴人對上訴人就109年12月29日
    會議決議前之管理費自無請求之權源，而不能依民法第126
    條規定對上訴人追溯109年12月29日決議後之前5年管理費。
    再者，109年12月29日會議紀錄有關追溯5年之記載，亦僅是
    「建議」内容而非「決議」内容。
㈢、上訴人於110年12月7日閱卷後之陳述狀中有提供105年至109
    年之房屋税單及施工相片等證物，且嘉義市政府税務局每年
    均有派人稽查，於每年房屋税單依營業及非營業分別課税，
    上訴人持分面積部分於108年及109年之房屋税單内「營業部
    分」已無課税，可證收費停車場於108年至109年都更期間，
    因進行施工無法使用。
㈣、108年4月30日以前歷年區權人會議即有收取管理費之決議，
    惟一樓原住戶管委會屬自行管理，而始終未執行寄發繳費通
    知單給包括上訴人在內之一樓所有權人，此為事實問題，被
    上訴人業已越權，違反民法第148條第1項及第2項規定，濫
    用權利行為與違背誠信原則。
㈤、金財神大樓係屬密封式建築之住商混合大樓，非屬公寓大 廈
    。據内政部長徐國勇於高雄市城中城一場大火之後，指出全
    國仍有1.8萬戶之住商混合大樓不適用84年公佈實施之公寓
    大廈管理條例，而金財神大樓於81年10月竣工，於81年取得
    使用執照。又被上訴人原名為「金財神百貨廣場管理委員 
    會」，被上訴人在未經召開區權人會議通過「聲請廢除金財
    神百貨廣場管理委員會之組織章程」前即於89年3月9日成立
    ，不僅違反程序原則，亦可能存在侵權行為。而一樓原住戶
    管委會是依據嘉義縣政府財政局82年協商會議結論，於83年
    7月27日成立，屬合法組織，始終自主管理，每年改選委員
    運作迄今，自無須再依據公寓大廈管理條例第26條規定，另
    外成立管委會向市政府申請核備，況申請核備僅屬備查行為
    ，對申請報備之管委會成立與否不生任何法律效果。因此被
    上訴人既以公寓大廈管理條例第26條成立，自與密封式建築
    之一樓原住戶管委會互不相隸屬，故被上訴人於109年12月2
    9日第二次會議之決議案，對包含上訴人在內之一樓所有權
    人應屬無效。
二、按對於小額事件上訴，於上訴狀內應記載上訴理由，表明下
    列各款事項︰㈠原判決所違背之法令及其具體內容。㈡依訴訟
    資料可認為原判決有違背法令之具體事實。上訴狀內未表明
    上訴理由者，上訴人應於提起上訴後20日內，提出理由書於
    原審法院，未提出者，法院毋庸命其補正，此觀諸民事訴訟
    法第436條之25、第436條之32第2項準用同法第471條第1 項
    之規定自明。次按對於小額程序第一審裁判之上訴或抗告，
    非以其違背法令為理由，不得為之；又提起上訴，上訴狀內
    應記載上訴理由，表明原判決所違背之法令及其具體內容，
    暨依訴訟資料可認為原判決有違背法令之具體事實；判決不
    適用法規或適用不當者，為違背法令，民事訴訟法第436條
    之24第2項、第436條之25、第468條分別定有明文。另民事
    訴訟法第468條規定，於小額事件之上訴程序準用之，為同
    法第436條之32第2項所明定。是當事人對於小額程序第一審
    判決提起上訴時，其上訴狀或理由書應表明該判決所違背之
    法令條項，或有關判例、解釋字號，或成文法以外之習慣或
    法理等及其具體內容，暨係依何訴訟資料可認為原判決有違
    背法令之具體事實，上訴狀或理由書如未依上述方法表明，
    或其所表明者與上開法條規定不合時，即難認為已合法表明
    上訴理由，其上訴自非合法（最高法院71年台上字第314 號
    民事判例、100年度台上字第976號民事裁判意旨參照）。末
    按，小額事件之上訴不合法者，第二審法院應依同法第436
    條之32第2項準用第444條第1項規定，以裁定駁回之。
三、經查，上訴人對原判決提起上訴，核其上訴理由乃屬事實之
    陳述，並對於原審取捨證據及認定事實之職權行使，指摘其
    不當，亦未表明原判決所違背之法令及具體內容，或具體指
    摘原判決有何不適用法規或適用不當之情形，難認上訴人已
    依法表明原判決如何具體違背法令。又上訴人係於111年8月
    15日提起本件上訴，有上訴狀上之本院收狀日期戳章在卷可
    稽，其於提起上訴後20日內未具狀補充合法之上訴理由，依
    前開法條及說明，本院亦無庸命其補正，是上訴人提起本件
    上訴，並不合法，應裁定駁回其上訴。
四、末按於小額訴訟之上訴程序，法院為訴訟費用之裁判時，應
    確定其費用額，民事訴訟法第436條之32第1項準用同法第43
    6條之19第1項規定甚明。本件第二審訴訟費用為1,500元，
    應由上訴人負擔，爰併裁定如主文第2項所示。
五、據上論結，本件上訴為不合法，依民事訴訟法第436條之32
    第1項、第2項、第444條第1項本文、第436條之19、第95條
    、第78條，裁定如主文。
中　　華　　民　　國　　111 　年　　10　　月　　31　 日
                  民事第二庭 審判長法　官　林中如
                                   法　官　陳卿和
                                   法　官　陳婉玉
以上正本係照原本作成。　　　　　　　　　　　　　　　　　
本裁定不得抗告。　　　
中　　華　　民　　國　　111 　年　　10　　月　　31　　日
                                   書記官　方瀅晴